臺灣花蓮地方法院民事判決
111年度花簡字第503號
原      告  陳禹彣  
訴訟代理人  唐樺岳律師
複代理人    陳穎賢律師
被      告  陳中瑋  
訴訟代理人  周峻宇  
上列當事人間請求侵權行為損害賠償事件，本院於民國111年11
月10日言詞辯論終結，判決如下：
    主      文
被告應給付原告新臺幣421,274元，及自民國111年8月19日起至
清償日止，按年息百分之5計算之利息。
原告其餘之訴駁回。
訴訟費用由被告負擔百分之51，餘由原告負擔。
本判決第一項得假執行。但被告如以新臺幣421,274元為原告預
供擔保，得免為假執行。
原告其餘假執行之聲請駁回。 
    事實及理由
一、原告起訴主張：被告於民國110年8月5日16時45分許，駕駛
    車牌號碼0000-00號自用小客車（下稱甲車），在花蓮縣壽
    豐鄉志學村中正路與榮光街口附近停車時，本應注意下車開
    門時，不得妨礙交通，以避免危險發生，竟疏未注意，貿然
    開啟甲車車輛左側車門，適原告騎乘車牌號碼000-0000號普
    通重型機車（下稱乙車）沿花蓮縣壽豐鄉志學村中正路由東
    往西方向直行至該處時，見狀閃避不及，撞及甲車左側車門
    （下稱系爭事故），致原告人車倒地，受有右側下髁骨骨折
    及下顎骨骨折、下巴3公分撕裂傷、左大腿膝部挫傷、右手
    挫傷等傷害（下稱系爭傷害）。爰依民法第184條第1項前段
    、第191條之2、第193條第1項、第195條等規定，請求被告
    賠償機車修復費用新臺幣（下同）14,069元、安全帽740元
    、醫療費用94,032元、就醫通勤費用23,185元、增加生活上
    支出8,588元、看護費用66,000元、不能工作損失49,920元
    、未來需支出費用72,900元、精神慰撫金500,000元等語。
    並聲明：被告應給付原告833,156元，及自起訴狀繕本送達
    翌日起至清償日止，按年息5%計算之利息。願供擔保，請准
    宣告假執行。
二、被告則以：對於此次車禍肇事責任為被告負擔全責不爭執，
    而對各項費用之答辯，則分述如下：
　㈠對於原告請求機車修復費用14,069元、安全帽740元、就醫通
    勤費用23,185元等部分不爭執。
　㈡醫療費用部分：
　⒈關於佛教慈濟醫療財團法人花蓮慈濟醫院（下稱慈濟醫院）
    醫療費用收據內所載證明書費310元部分，因原告僅提出1張
    診斷證明書，而證明書費用依一般行情為150元，故原告請
    求逾150元部分為無理由。
　⒉關於林口長庚紀念醫院（下稱長庚醫院）110年9月17日、同
    年9月22日、同年10月5日、111年1月28日費用收據內所載證
    明書費共計800元部分，因原告僅提出111年1月28日之診斷
    證明書，故原告請求逾100元部分為無理由。又關於長庚醫
    院110年8月13日住診費用收據內所載病房費28,000元部分，
    係原告為提昇住院品質而升等病房費用，非屬必要支出，該
    部分應予扣除。
　⒊綜上，被告對於醫療費用部分在65,282元【計算式：94,032
    元－28,750元＝65,282元】範圍內不爭執。
　㈢增加生活上支出部分：
　　醫囑未囑咐，非屬必要支出，此部分請求為無理由。　　
　㈣看護費用部分：
    對於原告於住院期間及出院後需專人全日照顧不爭執。惟以
    醫囑所記載住院期間及出院後需專人照顧一週，共計15日為
    必要。
　㈤不能工作損失部分：
　　應以原告實際所受損失計算，且其亦未提出薪資單或薪資匯
    款證明。
　㈥未來需支出費用部分：
　　對於飛梭雷射及柔膚雷射治療、除疤凝膠及疤痕貼片使用，
    同意均以4次做為計算基礎。
　㈦精神慰撫金部分：原告請求金額過高，應衡量兩造之身分、
    經濟能力等因素綜合判斷，酌減至適當金額。
　㈧並聲明：原告之訴駁回。如受不利判決，願供擔保請准宣告
    免為假執行。
三、本院判斷如下：
　㈠經查，原告主張上開事實，業據提出與所述情節相符之道路
    交通事故初步分析研判表、道路交通事故現場圖、長庚醫院
    診斷證明書暨費用收據、山崎車業估價單暨統一發票、免用
    統一發票收據、慈濟醫院醫療費用收據暨診斷證明書、萬能
    診所門診收據暨診斷證明書、優利牙醫診所門診醫療費用收
    據暨診斷證明書、敏盛綜合醫院醫療費用收據、計程車試算
    車資表暨收據、火車票暨收據等件為證（卷23-151頁），又
    原告因系爭事故支出機車修復費用14,069元、安全帽740元
    、就醫通勤費用23,185元等情，為被告所不爭執，堪信為真
    實。
  ㈡按因故意或過失，不法侵害他人之權利者，負損害賠償責任
    ；汽車、機車或其他非依軌道行駛之動力車輛，在使用中加
    損害於他人者，駕駛人應賠償因此所生之損害。但於防止損
    害之發生，已盡相當之注意者，不在此限；不法侵害他人之
    身體或健康者，對於被害人因此喪失或減少勞動能力或增加
    生活上之需要時，應負損害賠償責任；不法侵害他人之身體
    、健康、名譽、自由、信用、隱私、貞操，或不法侵害其他
    人格法益而情節重大者，被害人雖非財產上之損害，亦得請
    求賠償相當之金額，民法第184條第1項前段、第191條之2、
    第193條第1項前段、第195條第1項前段分別定有明文。本件
    被告過失駕車之不法侵害行為，既係原告受有損害之原因，
    且被告亦不爭執期對本件車禍有過失（卷307頁），則被告
    對原告所受損害，自應負侵權行為損害賠償責任。
　㈢茲就原告請求賠償之項目及金額，其中被告有爭執部分審酌
    如下：
　⒈醫療費用部分：
　⑴原告固主張其因系爭事故支出醫療費用94,032元，並提出慈
    濟醫院醫療費用收據、長庚醫院費用收據、萬能診所門診收
    據、優利牙醫診所門診醫療費用收據、敏盛綜合醫院醫療費
    用收據等件為證（卷35、39至97、101頁）。惟經核原告所
    提慈濟醫院、長庚醫院之證明書費用其中160元、700元部分
    ，其未據提出慈濟醫院、長庚醫院出具之證明書，故認非屬
    必要費用，且原告亦已於本院審理中同意不請求（卷298至2
    99頁），自應予以扣除。
　⑵至被告辯稱病房差額非醫療必要支出云云。惟本院衡酌原告
    住院當時（即110年8月6日至同年8月13日止）為新冠肺炎之
    疫情期間，醫院醫療環境確有健保給付病床不足之現況，且
    原告因系爭事故所受傷勢非輕，於住院期間亦需專人照顧，
    此有長庚醫院診斷證明書在卷足憑（卷第27頁），是原告就
    其選擇居住單人病房後，所額外支出之病房費差額核屬醫療
    之必要費用，自得請求被告賠償。被告所辯，即無可採。
  ⑶綜上，原告得請求醫療費用為93,172元（計算式：94,032元－
    160元－700元＝93,172元）。
　⒉增加生活上支出部分：
　  原告主張因系爭事故而受有系爭傷害，而有購買醫療用品及
    保健食品之需求，共計支出8,588元，並提出發票、銷貨單
    等件為證（卷第153至173頁）。惟查，就原告所提單據中購
    買「黑人清新薄荷漱口水（無酒精配方）500ml」部分，原
    告所購買之日期分別為110年8月20日、110年8月24日、110
    年8月29日、110年9月8日、110年9月17日、110年10月5日、
    110年10月15日，約係5到10日間即使用一瓶之頻率，並共計
    支出1,190元【7瓶×170元】；然依本院職權查詢該產品之使
    用方法說明，是「每次1/2瓶蓋，每天兩次」（卷317頁），
    而依常人之生活經驗，一瓶蓋之大小約為5毫升（ml），是
    一天漱口水之用量約為10ml。而本院綜合考量原告因系爭事
    故受有嘴部內之傷害，恐無法如常人般使用牙刷刷牙，對於
    漱口水之用量可能較大，爰以兩倍用量即每日20ml作為計算
    基礎。故於上開原告有提供購買單據約兩個半月之時間內，
    原告所使用漱口水之合理用量應為1,500ml【20ml每日×兩個
    半月=1,500ml】即3瓶之用量，逾此部分之4瓶請求則屬無據
    。至原告主張之其餘生活必要支出部分，經本院核對確有購
    買使用相關醫療用品之必要性，且原告因上開傷勢補充相關
    保健食品尚符常情，並核對原告提出之費用單據，原告共計
    支出8,588元，於扣除不合理之4瓶漱口水請求金額後，原告
    得請求之金額為7,908元【計算式：8,588元-（170元/瓶×4=
    680元）=7,908元】。
　⒊看護費用部分：
　⑴按親屬代為照顧被害人之起居，固係基於親情，但親屬看護
    所付出之勞力並非不能評價為金錢，雖因二者身分關係而免
    除被害人之支付義務，惟此種基於身分關係之恩惠，自不能
    加惠於加害人。故由親屬看護時雖無現實看護費之支付，仍
    應認被害人受有相當於看護費之損害，得向加害人請求賠償
    ，始符公平原則及民法第193條第1項所定「增加生活上需要
    」之意旨。
  ⑵觀諸長庚醫院於111年1月28日所開立之診斷證明書醫囑欄位
    載明：「病患（即原告）曾於110年8月6日16時24分至22時1
    分至本院急診治療，原告曾於同年8月6日至同年8月13日至
    本院住院治療，原告曾於同年8月9日至本院右側下髁骨骨折
    及下顎骨骨折復位固定手術治療，原告曾於同年8月20日、
    同年9月3日、同年9月17日、同年10月15日、同年11月12日
    、111年1月7日、同年1月28日至本院門診治療，住院期間需
    專人照顧，出院後需專人照顧一週，出院後休養一個月」等
    語（卷27頁），堪認原告於住院期間（即自110年8月6日至
    同年8月13日）及出院後一週，共計15日，確有由專人照護
    之需求。又原告於前揭期間內須由專人全日照護，為被告所
    不爭執（卷300頁），就費用部分，依本院職權查詢之111年
    台灣籍看護費用行情表（卷319頁）所示，全日看護之行情
    為2,400元起跳，是原告以2,200元按日請求，尚屬合理，故
    原告請求15日之看護費用33,000元【計算式：2,200元/天×1
    5天＝33,000元】，洵為有據，應予准許。逾此範圍，即非可
    採。
  ⒋不能工作損失部分：
　  按當事人主張有利於己之事實，就其事實有舉證之責任，民
    事訴訟法第277條本文定有明文。又按關於賠償損害之請求
    權，以受有實際損害為成立要件，若無損害即無賠償之可言
    （最高法院92年度台上字第173號判決意旨參照）。本件原
    告主張其於系爭事故發生前，擔任暑期工讀生，因系爭事故
    而導致39日不能工作，依斯時法定最低時薪為160元，每日
    最高可工作8小時計算，受有不能工作損失49,920元（計算
    式：160元×8小時×39天＝49,920元），並提出來聚鮮飲茶品
    商行在職證明書（卷第175頁）。惟經本院職權函詢來聚鮮
    飲茶品商行，依該商行於111年10月18日所檢附原告打卡紀
    錄表可知，原告於110年7月份工作時數僅13小時，8月份則
    無打卡紀錄（卷第279至281頁），且依原告之稅務電子閘門
    財產所得調件明細表，亦無原告110年度薪資所得申報紀錄
    ，復考量原告現職為大學生，本業實為學習而非工作，打工
    所得薪水只是放假、課餘期間之零星收入，並非固定，則揆
    諸前開說明，本院尚難遽論原告確實受有不能工作之損害，
    是原告此部分所請即非有據，礙難准許。
  ⒌未來需支出費用部分：原告主張其因系爭傷害，若未妥善處
    理恐留下永久性之傷疤，故需進行飛梭雷射、柔膚雷射治療
    ，使用除疤凝膠、疤痕貼片，並提出敏盛綜合醫院診斷證明
    書、除疤凝膠及疤痕貼片市價資料等件附卷可參（卷第177
    至181頁）。觀諸上開診斷證明書所載內容，可知原告目前
    仍遺有臉及四肢多處疤痕，考量現代人民因生活品質提升，
    對於傷口治療之態度，本不以痊癒為已足，要求盡量減少疤
    痕之產生，或除去傷勢醜陋之外觀，應符合通常國民生活經
    驗慣習，則其為回復損害發生前之原狀，欲以飛梭、柔膚雷
    射除疤之醫療方式，去除有礙美觀之傷勢疤痕，顯無悖於常
    情之處；而除疤凝膠、疤痕貼片與系爭事故所造成系爭傷害
    之修復有直接關聯，亦有必要及合理性。準此，依兩造不爭
    執上述相關治療次數均以4次為計算基準（卷第301頁），核
    計原告該部分得請求之金額為48,600元【計算式：（6,000
    元×4次）＋（3,000元×4次）＋（1,650元×4次）＋（1,500元×4
    次）＝48,600元】。
　⒍精神慰撫金部分：
　　按人格權遭遇侵害，受有精神上之痛苦，而請求非財產上損
    害賠償，其核給之標準，須以相當金額為限，而所謂相當，
    自應以實際加害情形與其人格權之影響是否重大，及被害人
    之身分地位與加害人經濟狀況等關係定之（最高法院47年台
    上字第1221號、86年度台上字第3537號民事裁判意旨參照）
    。又慰藉金之賠償須以人格權遭遇侵害，使精神上受有痛苦
    為必要，其核給之標準固與財產上損害之計算不同，然非不
    可斟酌雙方身分資力與加害程度，及其他各種情形核定相當
    之數額（最高法院51年台上字第223號民事裁判意旨參照）
    。查本件原告109、110年度均無所得，名下無任何財產；被
    告109、110年度所得總額分別為1,437,400元、30,000元，
    名下有汽車4輛等情，業經本院職權函查兩造財產所得資料
    ，有稅務電子閘門財產所得調件明細表在卷可稽。另兼衡原
    告因系爭傷害，致口部無法正常開合，飲食僅能以針筒注射
    方式為之，且須進行口部咬合復健，其身心上自受有相當之
    痛苦，是本院審酌前述兩造之身分地位、經濟狀況、被告加
    害情形、原告所受系爭傷害、休養所需時間，所受之痛苦等
    一切情狀，認原告得請求之精神慰撫金以200,000元為適當
    。
  ⒎綜上，原告得請求賠償之金額為421,274元（計算式：機車修
    復費用14,069元＋安全帽740元＋就醫通勤費用23,185元＋醫療
    費用93,172元＋增加生活上支出7,908元＋看護費用33,000元＋
    未來需支出費用48,600元＋精神慰撫金200,000元＝421,274元
    ）。
四、末按給付無確定期限者，債務人於債權人得請求給付時，經
    其催告而未為給付，自受催告時起，負遲延責任。其經債權
    人起訴而送達訴狀，或依督促程序送達支付命令，或為其他
    相類之行為者，與催告有同一之效力。民法第229條第2項定
    有明文。又遲延之債務，以支付金錢為標的者，債權人得請
    求依法定利率計算之遲延利息。但約定利率較高者，仍從其
    約定利率。應付利息之債務，其利率未經約定，亦無法律可
    據者，週年利率為百分之5。民法第233條第1項、第203條亦
    有明文。本件原告對被告之損害賠償請求權，為未定給付期
    限之金錢債權，依上開規定，原告自得請求自起訴狀繕本送
    達翌日（即111年8月19日，卷第241頁）起至清償日止，按
    年息5%計算之利息。
五、綜上所述，原告依民法第184條第1項前段、第191條之2、第
    193條第1項、第195條之規定，請求被告給付如主文第1項所
    示之金額及利息，為有理由，應予准許，逾上開範圍之請求
    ，即屬無據，應予駁回。
六、本件係依民事訴訟法第427條第1項規定適用簡易訴訟程序，
    而為被告部分敗訴之判決，就原告勝訴部分依同法第389條
    第1項第3款規定，應依職權就原告勝訴部分宣告假執行，原
    告雖聲明此部分供擔保宣告假執行，惟此僅促使法院職權發
    動，不另為假執行准駁之諭知。另被告陳明願供擔保，聲請
    宣告免為假執行，核無不合，爰酌定相當之擔保金額准許之
    。至原告敗訴部分既經駁回，其假執行之聲請即失所附麗，
    應併予駁回。
七、本件事證已臻明確，兩造其餘攻擊防禦方法及所提證據，核
    與本件判決結果不生影響，爰不另一一論述，併此敘明。
八、訴訟費用負擔之依據：民事訴訟法第79條。　　　　　　　
中　　華　　民　　國　　111 　年　　11　　月　　25　　日
                  花蓮簡易庭  法  官  蔡培元  
以上正本係照原本作成。
如不服本判決，應於送達後20日內，向本院提出上訴狀（上訴狀
須表明上訴理由）並繳納上訴審裁判費；如於本判決宣示後送達
前提起上訴者，應於判決送達後20日內補提上訴理由書（均須按
他造當事人之人數附繕本）。
如委任律師提起上訴者，應一併繳納上訴審裁判費。
中　　華　　民　　國　　111 　年　　11　　月　　28　　日
                              書記官  周彥廷